臺灣板橋地方法院刑事裁定　　　　　　94年度交聲更字第18號
原處分機關　交通部公路總局臺北區監理所
異　議　人　甲○○
上列受處分人因違反道路交通管理處罰條例案件，對於交通部公
路總局臺北區監理所於民國91年8 月20日所為之裁決處分（原處
分案號：北監五字第裁40-AAU326457號），聲明異議，嗣於94年
3 月31日，經本院以93年度交聲字第1633號為裁定後，異議人不
服而提起抗告，於94年4 月29日，經臺灣高等法院以94年度交抗
字第295 號裁定撤銷原審裁定，發回本院審理，本院更為裁定如
下：
    主  文
原處分撤銷。
甲○○不罰。
    理  由
一、原處分機關以；異議人即受處分人甲○○於民國（下同）89
    年4 月22日晚上9 時25分許，駕駛車號K9-6867 號自用小客
    車，沿臺北市○○街由東向西行駛，行經彎道坡路不減速慢
    行，作隨時停車之準備，因而與自該巷口違規右轉駛出之黃
    鈺盛所駕車號EQ-8458 號自用小客車相互擦撞肇事之違規事
    實，為台北市政府警察局大同分局交高分隊以北市警交大字
    第AAU326457 號通知單舉發，爰依道路交通管理處罰條例第
    44 條 第3 款規定（裁決書贅引第1 項），裁處罰鍰新臺幣
    （下同）1800元。
二、異議意旨略以：異議人即受處分人甲○○係於舉發違規時地
    駕駛車號K9-6867 號自用小客車，車速約 2、30公里，遭黃
    鈺盛駕駛車號EQ-8458 號自用小客車違規右轉撞擊車輛右後
    方，詎竟遭舉發違規，裁決處罰「行經彎道坡路不減速慢行
    」，原處分機關之裁決，顯係錯誤研判，以與事實不符之理
    由裁決處罰，實令人難以甘服，為此提出聲明異議，請求撤
    銷原處分云云。
三、按汽車駕駛人駕駛汽車，行經無號誌之交岔路口，不減速慢
    行者，處新臺幣600 元以上1800元以下罰鍰；又汽車行車速
    度，行經無號誌之交岔路口，應減速慢行，作隨時停車之準
    備，道路交通管理處罰條例第44條第3 款、道路交通安全規
    則第93條第1 項第2 款（90年5 月30日修正前之道路交通安
    全規則第93條第1 項第3 款規定亦同）固分別定有明文。
四、經查：
  (一)、本件異議人即受處分人甲○○於89年4 月22日晚上9 時25
      分許，駕駛車號K9-6867 號自用小客車，沿臺北市○○街
      由東向西行駛，行經與民權西路184 巷無號誌之交岔路口
      時，與自該巷口違規右轉駛出之黃鈺盛所駕車號EQ-8458
      號自用小客車相互擦撞之事實，有臺北市政府警察局交通
      警察大隊檢送之本件道路交通事故調查報告表、交通事故
      談話紀錄表、事故現場圖等肇事資料影本在卷可稽。是裁
      決書舉發違規事實誤載為「行經彎道坡路不減速慢行」，
      顯與本件上開事實不符，此亦經本件裁決書承辦人王愛群
      到庭證稱確係因電腦作業誤載無誤，是本件異議人抗辯：
      裁決書處罰「行經彎道坡路不減速慢行」，顯係錯誤研判
      ，與事實不符等語，即屬有據，合先敘明。
  (二)、次查，依舉發員警徐正章於原審訊問時證稱係依照抗告人
      所陳述之車速與道路速限比較顯然沒有減速，所以才核判
      舉發（見93交聲1633號卷第49頁），是員警並未親眼目擊
      異議人於上開時地有不減速慢行之行為。又依交通事故談
      話記錄表中異議人陳述於發現相對人車輛時，約一公尺左
      右，便立即煞車一下減速，當時認為對方車輛會停下來，
      便繼續行駛（見93交聲1633號卷第41頁），且依經驗法則
      ，異議人車輛於事發當時車速僅二、三十公里，以此速度
      煞車減速，似已符合減速至可隨時煞停之準備。況依卷附
      道路交通事故調查表現場圖示，肇事後，抗告人之車輛尾
      部仍位於交岔路口範圍，足徵，其於碰撞後，旋即煞停，
      則異議人應有減速慢行之情事，應堪認定。
  (三)、第按汽車駕駛人，爭道行駛支線道車不讓幹線道車先行者
      ；又車輛行至無號誌或號誌故障而無交通警察指揮之交岔
      路口，支線道車應暫停讓幹線道車先行。未劃分幹、支線
      或同為幹線道或支線道者，轉彎車應暫停讓直行車先，道
      路交通管理處罰條例第45條第9 款，道路交通安全規則第
      102 條第1 項第2 款分別訂有明文。依交通事故現場圖觀
      之，異議人行駛之道路為民權西路，而肇事對方當事人則
      為同路184 巷，且該交岔路口無交通號誌，揆諸交通事故
      現場圖，異議人為直行車且行車動線為幹線道；相對人為
      轉彎車且行車動線為支線道，依上開規定，相對人於轉彎
      出民權西路時，本應暫停禮讓幹線道先行，此亦符合交通
      談話記錄表中異議人陳述於發現相對人車輛時，約1 公尺
      左右，便立即煞車一下減速，當時認為對方車輛會停下來
      ，便繼續行駛（見93交聲1633號卷第41頁），足徵異議人
      信賴在無交通號誌的交岔路口時，支線道車應暫停禮讓幹
      線道車先行，且有採取煞車之適當措施。再者，異議人車
      輛遭撞擊部位為右後方車門，且已將近通過肇事路口，依
      交通事故談話紀錄表及交通事故現場圖得知，本件肇事主
      因應係因相對人車輛未暫停違規右轉所致，異議人則應無
      未減速慢行之情形。
  (四)、綜上所述，證人徐正章非親眼目睹肇事經過之警員，其掣
      單舉發之依據僅單憑異議人之供述，則異議人是否未減速
      慢行，實有疑問，是顯難僅以徐正章之證詞，據以認定異
      議人有未減速慢行之違規行為。本件異議人有無「未減速
      慢行」之情形，既已產生合理懷疑之餘地，又無其他可供
      憑信之積極證據，足資証明異議人有此交通違規行為，縱
      異議人駕車與案外人所駕之車輛有碰撞事實，亦不能以此
      即遽論異議人係未減速慢行所致，故實無從僅憑警員徐正
      章之證詞遽認異議人確有上述交通違規情事，原處分機關
      不察，逕對本件異議人為上開處分，於法乃有違誤，爰予
      撤銷並依法為異議人不罰之諭知。
五、據上論斷，應依道路交通案件處理辦法第20條，裁定如主文
    。
中    華    民    國    94    年    6    月    28    日
                  交通法庭           法  官  吳幸娥
以上正本證明與原本無異
如不服本裁定應於送達後5日內向本院提出抗告狀
                                     書記官　洪惠玲
中　　華　　民　　國　　94　　年　　6 　　月　　28　　日
